台灣高等法院交通事件裁定　　　　　　　　　　　　九十一年度交抗字第九三七號
　　抗　告　人
　　即受處分人　甲○○
右抗告人因違反道路交通管理處罰條例案件，不服臺灣臺北地方法院中華民國九十一
年十月七日裁定（九十一年度交聲字第一一五七號），提起抗告，本院裁定如左：
        主  文
原裁定撤銷，發回台灣台北地方法院。
        理  由
一、原裁定意旨（如附件）。
二、抗告意旨略以：(一)裁定主文理由第二段中指稱：致其右前保險桿撞擊沿南京東路
    四段五十三巷十弄由西往東方向直行之陳誌賓所駕駛之車號ＤＯ─０３７０自用
    小客車等云云，顯與事實不符，蓋伊車乃係右前方葉子板遭衝撞而非右前方保險
    桿，有車輛修復項目清單可證，且事發當天係伊車遭陳誌賓所駕之自用小客車強
    烈撞擊伊車之右方葉子板，並非伊車撞擊陳誌賓之車輛。(二)原審僅採陳誌賓一方
    之證詞以為判定之依據，亦有不公。(三)裁定主文理由第三點中所採用陳誌賓之交
    通事故談話紀錄表中所稱：其看到該自小客車左轉時有緊急踩煞車，但還是撞上
    云云；嗣又於裁定主文理由第三點中後段指稱：現場無煞車痕及散落物等云云，
    並據此判定駕駛人陳誌賓並無超速行駛之情形，縱觀上述之情形顯有矛盾不合常
    理之處，若如陳誌賓所言其有緊急踩煞車，何以地上會無煞車痕？另若其未於巷
    道內超速行駛，何以已緊急踩煞車仍煞不住撞及伊車？又如陳誌賓所辯稱其並未
    超速行駛，何以陳誌賓所駕之車輛受損情形比伊車嚴重許多？蓋車子於設計出廠
    之初應符合安全衝撞係數之規定，假若如陳誌賓所說其肇事時行車時速為十公里
    以下，陳誌賓之車斷然不致於損害如此之嚴重。又裁定主文理由第三點中又稱陳
    誌賓之車已進入交岔路口，伊車不予禮讓仍逕行左轉云云，然陳誌賓於交通事故
    談話紀錄表中指稱，其看到該自小客車左轉時有緊急踩煞車，由此可見乃是伊之
    車先於陳誌賓之車轉入交岔路口而非伊已看見陳誌賓之車仍不禮讓他車先行，原
    審以此判定伊係轉彎車未讓直行車先行，似不無疑義，為此提出抗告云云。
三、經查：
  (一)按汽車行駛至交岔路口，轉彎車應讓直行車先行。道路交通安全規則第一百零二
    條第一項第六款固定有明文。惟該條第一項第二款前段則規定：車輛行至無號誌
    或號誌故障而無交通警察指揮之交岔路口，支線道車應暫停讓幹線道車先行。查
    本件受處分人即抗告人甲○○係於民國（下同）九十一年二月二十七日十三時十
    五分許，駕駛車號ＡＰ－ＯＯ五八號自小客車，沿台北市○○○路一四五「巷」
    由北往南方向行駛，至南京東路四段五十三巷十弄口欲左轉時，與沿南京東路四
    段五十三巷十「弄」由西往東方向直行之陳誌賓所駕駛之車號ＤＯ－０３７０號
    自用小客車相互撞擊，原裁定認本件係因受處分人甲○○所駕之車輛屬轉彎車，
    依規定應讓陳誌賓所駕之直行車先行，詎竟疏未注意而貿然左轉云云。惟查，依
    事發當時受處分人甲○○與證人陳誌賓所行駛之路段觀之，甲○○所行駛之路段
    為「敦化北路一四五巷」，而陳誌賓所行駛之路段則為「南京東路四段五十三巷
    十弄」，依我國街道巷弄之編排，甲○○所行駛之路段似應為主要幹道，而陳誌
    賓所行駛之路段似應為支線道，「幹線道」與「支線道」之區別究係如何？道路
    交通安全規則第二款所規定之「支線道車」應讓「幹線道車」先行，及第六款所
    規定之「轉彎車」應讓「直行車」先行發生衝突時，應優先適用何者？因影響本
    件事故之過失究係誰屬，及抗告人是否有違前開道路交通安全規則之規定等情，
    實有函查究明之必要。
  (二)縱認甲○○與陳誌賓所行駛之路段非屬幹線道與支線道之分，惟依道路交通安全
    規則第一百零二條第一項第六款規定：汽車行駛至交岔路口，轉彎車應讓直行車
    先行。但直行車尚未進入交岔路口，而轉彎車已達中心處開始轉彎，直行車應讓
    轉彎車先行。據證人陳誌賓證稱：伊駕車沿南京東路四段五三巷十弄由西往東直
    行，至肇事處與受處分人所駕駛由北轉東之車輛右前車角相撞，伊看到該自小客
    車左轉時有緊急踩煞車，但還是撞上等語（見台北市政府警察局松山分局交通分
    隊交通事故談話紀錄表）。另陳誌賓對於發現危害狀況時距離對方多遠一情，答
    稱：五至十公尺左右（見同上交通事故談話紀錄表）。是陳誌賓是否於距離該交
    岔路口五至十公尺而未抵達該路口時，即已見受處分人之車輛駛至，若係如此，
    則依上開道路交通安全規則第一百零二條第一項第六款但書之規定，本件即不得
    處罰受處分人，凡此均有查明之必要。
四、綜上所述，本件抗告人雖未針對上述理由，指摘原裁定之不合，惟原裁定既有上
    開可議之處，即有再予研求之餘地，為抗告人之審級利益計，自應由本院將原裁
    定撤銷，發回原審法院更為適法之裁定。
據上論斷，應依道路交通案件處理辦法第二十六條，刑事訴訟法第四百十三條前段，
裁定如主文。
中      華      民      國      九十一    年    十一    月    二十七    日
                              台灣高等法院交通法庭
                                  審判長法  官  葉  騰  瑞
                                        法  官  江  國  華
                                        法  官  莊  明  彰
右正本證明與原本無異。
不得再抗告。
                                        書記官  廖  嫣  雯
中      華      民      國      九十一    年    十一    月    二十八    日
